【裁判字號】    92,交抗,50
【裁判日期】    920630
【裁判案由】    聲明異議
【裁判全文】
臺灣高等法院臺南分院刑事裁定            九十二年度交抗字第五號        Ｇ
      抗  告  人
      即受處分人  甲  ○  ○
右抗告人因違反道路交通管理處罰條例聲明異議案件，不服臺灣嘉義地方法院九十一
度交聲字第一三二號（中華民國九十一年十二月三十一日）裁定，提起抗告，本院裁
定如左：
      主      文
抗告駁回。
      理      由
一、抗告意旨略以：九十一年十二月二十五日開庭時，交警對於酒測時前後錄音，即
    可顯現當時交警處理態度盛氣凌人，威嚇逼迫要帶抗告人回部隊等情形，實令其
    （因牙周病，痛不欲生）心寒齒也寒，又抗告人已表明「係車上友人施政賢先生
    中午喝酒之酒味」原審法院並未詳加調查。又抗告人因牙周病的關係：「醫生囑
    咐不得喝酒」，已於原審法院開庭時詳加交代即就醫情況（包括糖尿病）及交警
    攔檢時使用酵素牙膏及嗽口水等情況過程，並經原審法院派警當場示範屬實，現
    又反悔，足見原審審理本案有不公之情形，願再提供樣品予以重測，請求准予撤
    銷原裁定。
二、按違反道路交通管理處罰條例之受處分人，不服該條例第八條主管機關所為之處
    罰，得於接到裁決書之翌日起二十日內，向管轄地方法院聲明異議，道路交通管
    理處罰條例第八十七條第一項定有明文。另按汽車駕駛人飲酒後其吐氣所含酒精
    成份超過每公升‧二五毫克以上者，不得駕車，道路交通安全規則第一百十四
    條第二款定有明文。又汽車駕駛人駕駛汽車經測試酒精濃度超過規定標準者，處
    一萬五千元以上六萬元以下罰鍰，並當場移置保管其車輛及吊扣其駕使執照一年
    。道路交通管理處罰條例第三十五條第一項第一款亦有明文。
三、經查：
(一)  本件抗告人因未帶駕照及酒後駕車經測得其吐氣所含酒精成分每公升‧三二毫
    克，違反道路交通管理處罰條例第二十五條第一項第三款、第三十五條第一項第
    一款之規定，經內政部警政署國道公路警察局舉發違規，並製有公警局交字Ｚ三
    一九二八九一號舉發違反道路交通管理事件通知單一份附於原審卷可稽。嗣經
    交通部公路總局嘉義區監理所九十一年八月二十一日嘉監五字第裁七─Ｚ三
    一九二八九一號裁決書裁處抗告人罰鍰新台幣二萬七千六百元，吊扣駕駛執照十
    二個月，此亦有嘉監五字第裁七─Ｚ三一九二八九一號裁決書一份附卷可按
    ，並於九十一年八月二十七日送達抗告人，有送達證書回證可稽。雖本件抗告人
    於九十一年六月十三日向原審法院聲明異議時，尚未經交通部公路總局嘉義區監
    理所裁決，此分別有卷附之聲請狀一份及交通部公路總局嘉義區監理所九十一年
    八月二十六日九一年嘉監裁字第一一二三九號函附於原審卷可稽，惟本案之公路
    局主管機關即交通部公路局嘉義區監理所於裁決受處分人應加以裁罰後，裁決書
    已寄送抗告人，該所並將抗告人交通違規案件相關之裁決書及其他資料寄送原審
    法院，抗告人向原審法院聲明異議時，雖不合法，然抗告人仍繼續向原審法院為
    聲明異議，顯係以本件異議程序，為其合法之聲明異議程序，原審法院亦就本件
    之實體事項予以審究，應認為其程序瑕疵已補正，本院應予審理。
(二)  又抗告人於九十一年三月八日晚上十一時五十一分許，未帶駕照，駕駛車牌號碼
    Ｍ六－一四八六號自小客貨車，在國道高速公路南下一六二公里后里收費站，經
    由收費站旁邊之便道通過時，遭國道公路警察局第三警察隊警員陳俊輝攔檢，經
    警員陳俊輝對於抗告人實施酒精濃度測試，其呼氣中所含酒精濃度達每公升零點
    三二毫克，業已超過法定零點二五毫克取締標準之事實，業據抗告人供承在卷，
    並經證人陳俊輝到庭結證屬實（見原審卷第三十六頁），並有卷附之酒精濃度測
    試紀錄一紙足參，故抗告人於上開時、地酒後駕車之事實，堪以認定。
(三)  抗告人雖辯稱：酒味是別人的，不是他的，他有糖尿病，不能喝酒，當時他是用
    漱口水漱口及塗牙膏才會有酒精的味道等情。然查，證人即警員陳俊輝於原審已
    具結證稱：「我攔下抗告人，【他下車時滿身酒味】，車內都是酒味，講話不是
    很清楚，一看就知是酒醉，抗告人【酒測前有用礦泉水漱口】，沒有用漱口水漱
    口」等情，經原審當庭勘驗當時之錄音帶內容結果：「抗告人【要求酒測前用礦
    泉水漱口】，警員說，【好】，喝水是你的權利，酒測完後，警員請抗告人簽名
    身分證字號及出生年月日，警員說先寫出來，抗告人說【不要】，主管在旁說我
    們有全程錄音，此時抗告人才寫出名字及駕照住址，警員要異議人在簽名處蓋指
    印，抗告人【仍拒絕在酒測單簽名】，警員當場查抗告人住址，不是台北縣板橋
    市○○○路一七四號」等情（原審卷第三七頁），抗告人雖辯稱：「當天我開車
    ，但是酒味是施先生的」等情，但由抗告人當時要求酒測前用礦泉水漱口，而警
    員也答應好，抗告人隨之接受酒測之事實，已經可以證明抗告人當時有用礦泉水
    漱口後才酒測，否則以抗告人當時又是拒絕寫出名字、住址，又是拒絕在酒測單
    上簽名的情形觀之，不可能未經以礦泉水漱口，就同意酒測，抗告人於原審也承
    認：其下車前有用礦泉水漱口等情（原審卷第三七頁），是證人陳俊輝即警員於
    原審所證稱：「抗告人滿身酒味，酒測前有用礦泉水漱口」等情，符合當時之狀
    況，應是事實。嗣後抗告人於本院九十二年四月二十四日訊問時卻供稱：酒測之
    前警員未讓其先漱口，並且要求其將口中的東西吐掉等情，明顯是推託卸責之詞
    ，不能相信。證人即警員陳俊輝又證稱：我們主管後來有問異議人何時喝酒，抗
    告人說【中午有喝酒】等情，經原審法院當庭勘驗當時錄音帶內容結果：「主管
    問抗告人何時喝酒，抗告人說【中午喝的】，抗告人說再測一次」等情（原審卷
    第三八頁），是證人即警員陳俊輝證述之情節，均有明確之錄音證據佐證，可以
    相信是實話，抗告人當時已承認當天中午有喝酒，又要求再測一次，應該是說實
    話，加上其酒測之結果，已足證明抗告人喝酒後開車之事實。抗告人辯稱：我的
    意思是客人喝的，我沒喝等情，顯然不合情理，不能採信。另抗告人請求傳喚證
    人施竣瀚（即當天陪同其開車之友人）出庭作證，經本院隔離訊問之結果，對於
    抗告人案發當天有無喝酒一事，證人施竣瀚證稱：「（當天誰開車？有無喝酒？
    ）‧‧‧甲○○開車，甲○○【當天中午有喝一點點】，我們是在台北與朋友聚
    餐時有喝一點，當天中午我是喝高梁酒，【甲○○喝啤酒】，我們是與朋友在板
    橋的某家餐廳聚餐的，餐廳的名字我不記得了，那天他要去台北找朋友，邀我一
    起北上，喝酒之後到朋友家，介紹音響，甲○○是作音響生意的，當天晚餐是在
    那個朋友家吃個便飯，我還是喝高梁酒，甲○○就沒有喝酒了，之後我們是約晚
    上九點多離開‧‧‧」等情（本院九十二年五月九日訊問筆錄），證人施竣瀚也
    證實異議人當天中午有喝酒之事實，顯然抗告人所辯稱：其因糖尿病不能喝酒，
    當天沒喝酒等情，與事實不符，只是抗告人編造之詞，不能採信。是抗告人甲○
    ○於本院供稱：「‧‧‧我們是中午到達台北，與朋友在外面的路邊攤吃飯，之
    後再去朋友家，當時我沒有喝酒，施竣瀚有喝一點啤酒，我沒有吃晚餐，我在朋
    友家喝茶，因為牙周病牙齒痛，施竣瀚跟我朋友喝一點高梁酒，晚上七、八點離
    開朋友家出發回南部」等情，毫無證明力，不能相信；另外對於抗告人在高速公
    路上，如何吐掉漱口水一事，證人施竣瀚證稱：「【漱口水漱口後就吞下去】、
    【我們從台北出發時，他將車子開慢慢的，邊開車邊打開漱口水漱口】，應該是
    吞下去，因為我沒看到他吐出來，上高速公路我就睡著了」，抗告人甲○○則供
    稱：「是在【經過泰安休息站時間開始漱口】，約四、五公里就到后里收費站」
    、「我用牙膏擠到嘴裡止痛，再用漱口水漱口，【再將漱口水吐到紙杯裡面】，
    我是左手抓方向盤，用右手拿牙膏，用嘴將蓋子打開，漱口水是用右手拿，用左
    手幫忙按著打開瓶蓋，漱口之後再用左手幫忙將瓶蓋旋緊，再拿紙杯裝漱口水，
    到被攔檢的時候，我口中的漱口水還沒有吐完。」（詳見本院九十二年五月九日
    之訊問筆錄），兩人就何時開始漱口及漱口的方式，說法竟然不同，證人說抗告
    人離開台北時，就漱口，而證人自己不到十分鐘就睡了，抗告人說經過泰安休息
    站時開始漱口，顯然兩人均避重就經，才會發生矛盾現象，抗告人反證其有用漱
    口水及牙膏之事證，無法成立，參酌抗告人當天確有喝酒，酒測前已有用礦泉水
    漱口之事實，抗告人之酒測結果，自屬合理有據，而可以採信。既不能證明抗告
    人於酒測前使用漱口水或牙膏，自毋庸再對抗告人所提出之漱口水及牙膏檢測其
    酒精含量值。
四、原審以抗告人酒後駕車之事實明確，認定原處分機關依道路交通管理處罰條例第
    八十七條第二項、道路交通案件處理辦法第十八條、第十九條之規定，裁處抗告
    人罰鍰新臺幣二萬七千六百元，吊扣駕駛執照十二個月，於法並無不合，而駁回
    抗告人之異議，認事用法尚無違誤，抗告人以上開理由提起抗告，並無理由，應
    予駁回。
五、據上論斷，應依道路交通案件處理辦法第二十六條，刑事訴訟法第四百十二條，
    裁定如主文。
中    華    民    國      九十二      年      六      月      卅        日
                                  臺灣高等法院臺南分院刑事第六庭
                                      審判長法官  蔡    崇    義
                                            法官  董    武    全
                                            法官  宋    明    中
右正本證明與原本無異。
不得再抗告。
                                      法院書記官  李    育    儒
中    華    民    國      九十二      年      七      月      二        日


司法院資訊處製作；財團法人民間司法改革基金會備份。
